臺灣高等法院刑事判決
111年度上訴字第2571號
上  訴  人  
即  被  告  饒欽賢


選任辯護人  林國泰律師
上列上訴人即被告因違反毒品危害防制條例案件，不服臺灣宜蘭
地方法院111年度訴字第107號，中華民國111年5月24日第一審判
決（起訴案號：臺灣宜蘭地方檢察署110年度偵字第4749號），
提起上訴，本院判決如下：
    主  文
上訴駁回。
    事  實
饒欽賢明知4-甲基甲基卡西酮為毒品危害防制條例條例第2條第2
項第3款所規範之第三級毒品，依法不得販賣，竟意圖營利而基
於販賣第三級毒品之犯意，於民國110年6月23日，在通訊軟體「
TikTok抖音」中，以暱稱「花蓮營老吉吉」刊登含有「花蓮營」
留言訊息，暗示有對外販賣毒品之意，嗣經宜蘭縣政府警察局羅
東分局警員於同年7月6日執行網路巡邏時發現，遂使用上開通訊
軟體與饒欽賢聯絡，雙方並合意以新臺幣（下同）11,500元交易
含有第三級毒品4-甲基甲基卡西酮之毒品咖啡包20包，且約定於
同日23時35分許，在宜蘭縣○○鎮○○○路000號前為交易，嗣饒欽賢
攜帶含有第三級毒品4-甲基甲基卡西酮之毒品咖啡包20包（黑色
底、黃色線型圖案包裝、驗前總淨重約139.63公克、4-甲基甲基
卡西酮驗前總純質淨重約4.18公克），於同日23時35分許至上址
，並將上開含4-甲基甲基卡西酮之毒品咖啡包20包交付佯裝為買
家之員警，於欲收取款項時，經該員警表明身分並當場逮捕饒欽
賢，交易因而未遂，並扣得上開毒品咖啡包20包、饒欽賢之行動
電話2支等物，因而查悉上情。
    理  由
甲、程序部分
壹、本件當事人、辯護人對於本判決所引用下述被告以外之人於
    審判外之陳述，均未爭執其證據能力，復未於言詞辯論終結
    前聲明異議，本院審酌該等證據作成時並無不當取得情形，
    認以之作為本案證據亦屬適當，依刑事訴訟法第159條之5規
    定，均有證據能力。
貳、本判決所引用之其他非供述證據，查無違反法定程序取得之
    情形，依同法第158條之4反面解釋，均具證據能力。　
乙、實體部分
壹、得心證之理由
一、訊據被告對事實欄所示販賣第三級毒品未遂犯行，於偵查、
    原審及本院審理中均坦承不諱（偵卷第12、81頁，原審卷第
    64、89頁，本院卷第114、167頁），並有宜蘭縣政府警察局
    羅東分局職務報告、宜蘭縣政府警察局搜索扣押筆錄、扣押
    物品目錄表、扣押物品收據、被告刊登販賣毒品訊息之截圖
    、對話紀錄截圖、扣案物照片、TikTok、WeChat、Telegram
    對話譯文表（偵卷第24-35、40-62頁）可佐，另有扣案之毒
    品咖啡包20包、iPhone 6S行動電話1支可憑。又前揭毒品咖
    啡包，經送內政部警政署刑事警察局鑑定結果，以氣相層析
    ／質譜分析法及核磁共振分析法檢測，驗前總淨重約139.63
    公克；隨機抽取編號13鑑定，經檢視內含橘黃色粉末：⑴淨
    重6.98公克，取2.05公克鑑定用罄，餘4.93公克。⑵檢出第
    三級毒品4-甲基甲基卡西酮成分。⑶測得純度約3%。依據抽
    測純度值，推估編號1-20均含4-甲基甲基卡西酮之驗前總純
    質淨重約4.18公克，有該局110年8月18日刑鑑字第11000717
    52號鑑定書（偵卷第93頁）可參，足認被告前開任意性自白
    與事實相符，應可採信。　
二、販賣毒品既係違法重罪行為，非可公然為之，而每次買賣之
    價量可能隨時依雙方關係深淺、資力、需求量及對行情之認
    知、來源是否充裕、查緝是否嚴謹、購買者被查獲時供述購
    買對象之可能風險評估等情形，而異其標準，非可一概而論
    ，依照常理，苟無利可圖，應無甘冒被查緝法辦重刑之危險
    ，平白無端從事販毒交易之理，且本件被告亦供承「這次販
    賣毒品預計每包可獲利100元」等語（本院卷第167頁），足
    見其確係基於營利之意圖而販賣第三級毒品甚明。
三、從而，本件事證明確，被告販賣第三級毒品未遂犯行堪以認
    定，應依法論科。
貳、論罪部分
一、按4-甲基甲基卡西酮係毒品危害防制條例第2條第2項第3款
    所列管之第三級毒品。次按行為人如原即有販賣毒品營利之
    犯意，雖因經警設計誘捕（俗稱釣魚），致實際上不能完成
    毒品交易，然因其原即具有販賣毒品之意思，客觀上又已著
    手於販賣行為，仍應論以販賣毒品未遂罪（最高法院102年
    度台上字第3427號判決意旨參照）。　
二、本案為警方喬裝為購毒之人，自始不具購毒真意，是核被告
    所為，係犯毒品危害防制條例第4條第6項、第3項之販賣第
    三級毒品未遂罪。又被告持有第三級毒品純質淨重約4.18公
    克，未達5公克以上，有上開鑑定書可參（偵卷第93頁），
    是其於販賣第三級毒品前之持有行為並不構成犯罪，自無持
    有第三級毒品之低度行為應為販賣之高度行為所吸收之問題
    ，附此說明。被告已著手於販賣第三級毒品之實行，惟因買
    家為警方所喬裝而不遂，為未遂犯，其所生損害較既遂犯為
    輕，爰依刑法第25條第2項減輕其刑。被告就本案犯行於偵
    查、原審及本院審理時均自白，應依毒品危害防制條例第17
    條第2項之規定減輕其刑，並依法遞減之。
三、被告及其辯護人雖主張被告曾於110年7月7日本案警詢供出
    毒品來源為通訊軟體Telegram中暱稱「陳」之人，並以刑事
    陳報狀提供「陳」之抖音對話截圖影本供被告所涉臺灣花蓮
    地方法院（下稱花院）另案（花院110年度訴字第217號）調
    查，經花蓮縣警察局調查結果查出暱稱「陳」之人為「陳立
    哲」，且被告於111年8月11日以證人身分至花蓮地方檢察署
    （下稱花檢）指證「陳立哲」販賣毒品給被告（花檢111偵
    字第4954號），是本件有毒品危害防制條例第17條第1項規
    定之適用，請求依該規定減輕其刑等語（本院卷第27-29、1
    14、129、162頁）。惟查：
（一）按所謂「供出毒品來源」，係指犯該條例所定各罪之人，
      供出其所犯各罪該次犯行之毒品來源而言。亦即須所供出
      之毒品來源，與其被訴之各該違反毒品危害防制條例犯行
      有直接關聯者，始得適用上開規定減免其刑，並非漫無限
      制。倘被告所犯同條項所列之罪之犯罪時間，在時序上較
      早於該正犯或共犯供應毒品之時間，即令該正犯或共犯確
      因被告之供出而被查獲；或其時序雖較晚於該正犯或正犯
      供應毒品之時間，惟其被查獲之案情與被告自己所犯同條
      項所列之罪之毒品來源無關，均仍不符該條項減、免其刑
      之規定（最高法院110年度台上字第1870號判決意旨參照
      ）。　　
（二）被告固於110年7月7日在宜蘭縣政府警察局羅東分局（下
      稱羅東分局）警詢中供稱「被查扣的毒品咖啡包20包是拿
      來販賣用」、「咖啡包來源是向Telegram暱稱『陳』購買的
      ，我於110年7月5日23時、24時許，在花蓮縣花蓮市一廣
      廣場花蓮好樂迪斜對面巷子裡，以8千元購買咖啡包20包
      ，雙方對話訊息已刪除」（偵卷第14頁），然因被告未提
      供真實年籍、聯絡電話或交通工具等足資識別身分之線索
      ，致該局迄今未查獲其他正犯或共犯，有羅東分局111年6
      月9日警羅偵字第1110014441號函在卷可參（本院卷第87
      頁）。
（三）被告另於110年11月9日在花蓮縣警察局指認「陳立哲」，
      供稱：「陳」就是「陳立哲」，我第1次向他購買毒品咖
      啡包是在110年6月23日22時至24時，在花蓮縣○○市○○00號
      之○○釣蝦場前，以1,200元購買2包毒品咖啡包；第2次是1
      10年6月29日22時至24時，在花蓮市○○○街000號之○眼科附
      近，以2,400元購買4包毒品咖啡包；第3次是110年7月20
      日22時至24時，在上址○眼科附近，以2,000元購買4包毒
      品咖啡包等語，嗣經警方偵辦後認陳立哲涉嫌販賣第三級
      毒品罪嫌，將其移送至花蓮地檢署，由該署檢察官以111
      偵字第4954號偵查中，有110年11月9日花蓮縣警察局調查
      筆錄、指認犯罪嫌疑人紀錄表、花蓮縣警察局員警製作之
      職務報告、花蓮地檢署111年9月22日花檢熙忠111偵4954
      字第11190196620號函所附之花蓮縣警察局111年7月28日
      花警少字第1110038019號刑事案件函送資料、陳立哲之前
      案紀錄表（本院卷第91-109、141-145、155頁）在卷可憑
      。
（四）徵諸被告於本案警詢中所供扣案20包毒品咖啡包之來源，
　　　係其在110年7月5日於花蓮市一廣廣場之好樂迪斜對面巷
      子向Telegram暱稱「陳」之人以8千元購得，此與其在上
      開花蓮地檢署111偵4954號案件中所稱，向Telegram暱稱
      「陳」（即「陳立哲」）購買3次毒品咖啡包之時間【110
      年6月23日、29日及7月20日】、地點【即○○釣蝦場、○眼
      科】、價格【1,200元、2,400元、2,000元】、數量【2包
      、4包、4包】明顯有別，實難認本件遭查獲之毒品咖啡包
      來源，與被告在上開另案指證「陳」或「陳立哲」販賣咖
      啡包之行為有直接關聯。況且，被告供稱其與「陳」之對
      話紀錄已刪除（偵卷第14頁），無法提出本件扣案毒品咖
      啡包係購自「陳」或「陳立哲」之相關佐證，是除被告單
      一指述外，並無其他證據證明本件毒品來源是「陳」或「
      陳立哲」，依最高法院上開見解，自難認「陳立哲」另案
      遭檢警偵辦之案情，與被告所犯本案販賣毒品未遂罪之毒
      品來源有關。本件並不符合毒品條例第17條第1項所定「
      供出毒品來源，因而查獲」之要件，而無該條項減輕或免
      除其刑之適用，被告及辯護人此部分主張，即非可採。
參、駁回上訴理由
一、原審以被告犯罪事證明確，就偵審自白及未遂減輕其刑部分
    詳加說明，適用毒品危害防制條例第4條第6項、第3項之規
    定，並審酌被告不思以正途牟利營生，亦無視國家杜絕毒品
    之嚴令峻刑，竟為賺取不法利益，猶從事殊值非難之販賣毒
    品行為，惟考量本案係員警喬裝購毒者實施合法誘捕偵查，
    最終未生毒品流通於外之結果，以及本件擬交易之毒品金額
    達11,500元，暨其經查獲後始終坦承犯行之犯後態度，前有
    妨害自由、過失傷害案件之前科紀錄，自陳高職肄業、未婚
    、從事送貨員之生活狀況等一切情狀，量處有期徒刑2年2月
    。並就沒收部分敘明：①扣案之毒品咖啡包共20包，均有混
    合4-甲基甲基卡西酮毒品成分，屬違禁物，應依刑法第38條
    第1項規定宣告沒收；盛裝上開毒品之包裝袋，因內含微量
    毒品殘留而難以析離，應一併沒收，至鑑驗滅失部分無庸併
    予沒收。②扣案iPhone 6S行動電話1支（無門號），為被告
    所有供本案犯行所用，業據被告供認在卷（原審卷第89頁）
    ，應依毒品危害防制條例第19條第1項宣告沒收；至扣案iPh
    one 11行動電話1支（含SIM卡2張），無證據證明與本案有
    關，無從諭知沒收。經核原判決認事用法、量刑及沒收諭知
    均無不當，應予維持。　　　　　　　　　
二、被告提起上訴主張原審未依毒品危害防制條例第17條第1項
    規定減輕其刑，量刑明顯過重。惟查：
（一）按刑事審判旨在實現刑罰權之分配正義，故法院對有罪被
      告之科刑，應符合罪刑相當之原則，使輕重得宜，罰當其
      罪，以契合社會之法律感情，此所以刑法第57條明定科刑
      時應審酌一切情狀，尤應注意該條所列10款事項以為科刑
      輕重之標準，俾使法院就個案之量刑，能斟酌至當。而量
      刑輕重係屬事實審法院得依職權自由裁量之事項，苟已斟
      酌刑法第57條各款所列情狀而未逾越法定刑度，不得遽指
      為違法（最高法院72年台上字第6696號判例意旨參照）。
（二）原判決就被告所為已綜合審酌各項量刑因子予以量定，並
      就本件販賣咖啡包之數量與對價加以審酌，以及其為未遂
      犯及偵審自白犯行，依刑法第25條第2項、毒品危害防制
      條例第17條第2項遞減輕其刑，復審酌其智識程度、家庭
      狀況等情，而被告販賣含第三級毒品成分之咖啡包共20包
      ，數量非少，危害他人身心健康，對社會秩序造成之影響
      非輕，且本案並無毒品危害防制條例第17條第1項之適用
      ，亦經本院詳述理由如前。而原審之量刑既已詳予斟酌刑
      法第57條各款所列情形，並具體說明理由，核無逾越法定
      刑度，或濫用自由裁量權限之違法或不當情事，原審量處
      有期徒刑2年2月，並無過重或失衡可言，其量處之刑度尚
      屬適當。從而，被告執前詞提起上訴並無理由，應予駁回
      。
據上論斷，應依刑事訴訟法第368條，判決如主文。
本案經檢察官張智堯到庭執行職務。
中　　華　　民　　國　　111 　年　　11　　月　　22　　日
                  刑事第二十五庭審判長法  官 邱滋杉
                                      法  官 黃翰義
                                      法  官 邱瓊瑩
以上正本證明與原本無異。
如不服本判決，應於收受送達後20日內向本院提出上訴書狀，其
未敘述上訴之理由者並得於提起上訴後20日內向本院補提理由書
（均須按他造當事人之人數附繕本）「切勿逕送上級法院」。
                                      書記官 桑子樑
中　　華　　民　　國　　111 　年　　11　　月　　22　　日
附錄：本案論罪科刑法條全文
毒品危害防制條例第4條
製造、運輸、販賣第一級毒品者，處死刑或無期徒刑；處無期徒
刑者，得併科新臺幣3千萬元以下罰金。
製造、運輸、販賣第二級毒品者，處無期徒刑或10年以上有期徒
刑，得併科新臺幣1千5百萬元以下罰金。
製造、運輸、販賣第三級毒品者，處7年以上有期徒刑，得併科
新臺幣1千萬元以下罰金。
製造、運輸、販賣第四級毒品者，處5年以上12年以下有期徒刑
，得併科新臺幣5百萬元以下罰金。
製造、運輸、販賣專供製造或施用毒品之器具者，處1年以上7年
以下有期徒刑，得併科新臺幣1百50萬元以下罰金。
前五項之未遂犯罰之。